最　高　行　政　法　院　判　決
　　　　　　　　　　　　　　　94年度判字第00168號
上　訴　人　乙○○
被 上訴 人　勞工保險局
代　表　人　甲○
上列當事人間因勞保事件，上訴人不服中華民國92年8月7日臺北
高等行政法院91年度訴字第2033號判決，提起上訴。本院判決如
下：
　　主  文
上訴駁回。
上訴審訴訟費用由上訴人負擔。
　  理  由
一、本件上訴人主張：（一）上訴人因罹患全身紅斑性狼瘡，檢
    據申請普通傷病殘廢給付。案經被上訴人審查，以上訴人所
    患不符勞工保險條例第53條附表之勞工保險殘廢給付標準表
    規定之給付標準為由否准所請給付。按「被保險人因普通傷
    害或罹患普通疾病，經治療終止後，如身體遺存障害，適合
    殘廢給付標準表規定之項目，並經保險人自設或特約醫院診
    斷為永久殘廢者，得按其平均月投保薪資，依同表規定之殘
    廢等級及給付標準，一次請領殘廢補助費．．．。被保險人
    領取普通傷病給付期滿，或其所患普通傷病經治療1年以上
    尚未痊癒，如身體遺存障害，適合殘廢給付標準表規定之項
    目，並經保險人自設或特約醫院診斷為永久不能復原者，得
    比照前項規定辦理。」勞工保險條例第53條定有明文。次按
    「勞工保險殘廢給付標準表附註說明一、「精神、神經障害
    等級」之審定基本原則：綜合其病灶症狀，對於永久喪失勞
    動能力與影響日常生活或社會生活活動狀態及需他人扶助之
    情況依左列各項狀況定其等級：(五)因中等度精神、神經障害
    ，精神及身體之勞動能力較一般顯明低下者，適用第7等級
    。」依據勞工保險條例第55條第6款規定：「被保險人身體
    遺存障害，不適合殘廢給付標準表所定各項目時，得衡量其
    殘廢程度，比照同表所定之身體障害狀態，定其殘廢等級。
    」（二）上訴人因罹患全身紅斑性狼瘡，長期以來均賴藥物
    控制病情，自81年至89年間門診次數高達157次，每次門診
    均需抽血檢驗，連同候診時約3小時，每個月固定要請病假
    去看診，且經勞工保險局特約醫院台中市立老人醫療保健醫
    院出具之勞工保險殘廢診斷書詳載：「病人十多年來長期定
    期在門診追蹤，以類固醇控制病情，身體狀況虛弱、骨骼疏
    鬆，只能從事輕便工作。」上訴人所患紅斑性狼瘡，屬需終
    身治療之全身性自體免疫症狀群，與慢性腎衰竭或肝硬化、
    惡性腫瘤等同屬行政院衛生署公告之「重大疾病」項目，詳
    衛生署87年10月22日衛署健保字第87061092號公告，依法上
    訴人所患自得比照認殘，至為明確。全身性紅斑性狼瘡是一
    種慣性發炎的疾病，它可同時侵犯多種組織和器官，臨床上
    有著不斷交替的惡化及緩解，據醫理認為此病和其他的結締
    組織疾病一樣，是由免疫系統失調引起的自體免疫現象，簡
    言之，就像軍隊倒戈一樣。人體的免疫系統原來是用來對抗
    外來侵入者如細菌、病毒及其他具抗原性的異物的防禦武器
    ，可說是人體的防禦部隊。這個免疫系統失調，變得敵我不
    分，連自己的組織和器官也加以攻擊和破壞，就會使器官的
    功能受到損傷，造成疾患。此病好發於年輕女性，病程時好
    時壞，沒有一定或者典型的進行過程。到目前為止，仍然沒
    有完全根治的療法，只能在所侵犯的組織和重要器官系統尚
    未受影響之前，儘快發現與治療，以控制病情進展的速度。
    一般而言，初期徵兆就是全身性的關節腫痛、無力、倦怠、
    輕微發燒、胃口差、冷顫和體重減輕。因為此病是屬於全身
    性的疾患，許多器官和組織可能同時受侵犯，因此臨床上的
    表現很多，常見到表徵有：1.皮膚：最常見的是蝴蝶狀紅斑
    ，它是發生在鼻子周圍，呈鮮紅色，外形類似蝴蝶，日晒後
    特別明顯。此外，皮膚上也會出現紅色皮疹，口腔黏膜，潰
    瘍也常見。2.肌肉骨骼：關節炎和關節痛是常見的。通常呈
    兩側對稱性發生，大小關節均可侵犯。3.腎臟：腎衰竭是此
    病最常發生者，影響的部位是腎絲球，可能是免疫系統引起
    的發炎反應，以致造成組織的傷害。此外，尚有血尿、高血
    壓、身體浮腫等現象。治療須用大量的腎上腺皮質素，但其
    副作用也很大。4.心臟：最常見的是心臟周圍炎，患者常感
    到胸骨下痛，尤其運動之後，為了減輕痛苦，須限制活動，
    並多休息（只能從事輕便工作）。5.神經：中樞神經的症狀
    包括痙攣、精神錯亂和腦神經障礙等。這些症狀對患者與病
    人家庭的影響是遠勝於其他症狀的。另外可能發生的症狀有
    ：不明熱、雷諾氏現象（手指頭接觸冷水或有情緒變化時，
    有發麻的現象。手指頭先是突然發白，然後變紫青，慢慢恢
    復紅色）胃口差、體重下降和脫髮症，特別是前額頭髮易斷
    脫落。紅斑性狼瘡的血液檢驗，除了可能發現白血球、血小
    板減少並有脾腫大和淋巴腫大，在腫痛的關節中還可發現明
    顯狼瘡紅斑細胞，狼瘡紅斑細胞病變可導致腎絲球蛋白透明
    ，最後演變成為腎衰竭。因此對此症的患者就須做腎臟活體
    切片檢查，以了解腎臟損害的程度。對此病的處置，如患者
    僅有皮膚及關節症狀，則往往只給予對症療法和支持性療法
    ，以減少患者的疼痛並加強其抵抗力；對於有腎炎的病狀，
    通常使用腎上腺皮質素及免疫抑制療法，來控制患者的炎性
    反應，以減少腎臟損害的程度，但預後通常較差，而且長期
    使用副作用比疾病本身更為嚴重。（三）上訴人所請，係經
    專業醫師出具之診斷證明，如被上訴人對審核事項有所疑義
    ，依法應按勞工保險條例第56條規定：「保險人於審核殘廢
    付認為有複檢之必要時，得另行指定醫院或醫院複檢。」如
    僅以相關病歷資料、就診紀錄，逕為核定，則「勞工保險殘
    廢診斷書」何用？專業醫師專業能力何用？被上訴人作為顯
    已違反勞工保險條例為保障勞工生活，促進社會安全之立法
    意旨。為此請廢棄原判決，並撤銷原處分及訴願決定等語。
二、被上訴人未提出答辯狀。
三、原審斟酌全辯論意旨及調查證據之結果，以：（一）查上訴
    人向被上訴人申請時，固檢據台中市立老人醫療保健醫院出
    具之殘廢診斷書為證，惟被上訴人基於主管核定機關職權，
    向該醫院調閱上訴人之門診追蹤治療之相關病歷資料，連同
    前揭診斷書，送請專業醫師審查，審查意見明載：「依台中
    市立老人保健醫院病歷影本，林女士雖罹患紅斑性狼瘡，但
    並未遺存符合勞工保險殘廢給付標準表所定之機能障害。」
    等語，有該審查意見附卷可稽，被上訴人綜合審認，認上訴
    人雖罹患紅斑性狼瘡，惟其症狀不符勞工保險殘廢給付標準
    表之給付標準，而否准其所請，要屬有據。（二）上訴人主
    張台中市立老人醫療保健醫院殘廢診斷書詳載「病人十多年
    來長期定期在門診追蹤，以類固醇控制病情，身體狀況虛弱
    ，骨骼疏鬆，只能從事輕便工作」依勞工保險殘廢給付標準
    表附註說明(五)及勞工保險條例第55條第6款規定，上訴人所
    患與慢性腎衰竭或肝硬化、惡性腫瘤同屬重大疾病項目，依
    法應比照認殘，並主張應依同勞工保險條例第56條規定複檢
    云云；惟按勞工保險條例第55條第6款之規定必被保險人之
    身體遺存障害時，始有適用，查上訴人症狀未遺存符合勞工
    保險殘廢給付標準表所定之機能障害，已如前述，又上訴人
    申請審議時，勞工保險監理委員會亦將前揭資料，再度送請
    專科醫師審查，審查意見明載：「乙○○女士之全身紅斑性
    狼瘡，長期藥物治療，病情穩定，未遺存臟器之障害，不符
    殘廢給付之規定。」有該審查意見附卷可憑，足證上訴人雖
    罹患紅斑性狼瘡；惟其症狀尚未達遺存機能障害之程度，被
    上訴人綜合專業醫師就醫學上之專業判斷，而否准上訴人所
    請殘廢給付，並無不合。（三）上訴人主張勞工保險條例第
    56條規定：「保險人於審核殘廢給付認為有複檢之必要時，
    得另行指定醫院或醫院複檢」被上訴人未依該規定辦理云云
    ；但查法令明文規定保險人或勞工保險監理委員會為審核保
    險給付或爭議事項，得調查有關之文件，得另行指定醫院或
    醫師複檢，並得通知出具診斷書之醫院診所檢送必要之有關
    診療病歷等，審查核定權仍在原處分機關。就案件有無複檢
    之必要，因其為不確定之法律概念，被上訴人自有判斷之餘
    地，尚難謂被上訴人專業醫師之審查意見與上訴人殘廢診斷
    書之記載有異即有複檢必要。上訴人此項主張，要無執為其
    有利之證據。（四）綜合上述，上訴人雖罹患全身紅斑性狼
    瘡，惟因長期藥物治療，病情穩定，未遺存臟器之障害，事
    證明確，被上訴人認定其症狀不符勞工保險條例第55條第6
    款殘廢給付之規定，否准其申請，並無不合，審議審定及訴
    願決定遞予維持，亦無違誤，上訴人仍執前詞，訴請撤銷，
    併請判命被上訴人應核付其第7等級殘廢給付440日，均為無
    理由，因而將訴願決定及原處分維持，並駁回上訴人在原審
    之訴。
四、本院按「被保險人因普通傷害或罹患普通疾病，經治療終止
    後，如身體遺存障害，適合殘廢給付標準表規定之項目，並
    經保險人自設或特約醫院診斷為永久殘廢者，得按其平均月
    投保薪資，依同表規定之殘廢等級及給付標準，一次請領殘
    廢補助費．．．。被保險人領取普通傷病給付期滿，或其所
    患普通傷病經治療1年以上尚未痊癒，如身體遺存障害，適
    合殘廢給付標準表規定之項目，並經保險人自設或特約醫院
    診斷為永久不能復原者，得比照前項規定辦理。」、「殘廢
    給付依左列規定，審核辦理之．．．六、被保險人身體遺存
    障害，不適合殘廢給付標準表所定各項目時，得衡量其殘廢
    程度，比照同表所定之身體障害狀態，定其殘廢等級。．．
    ．」勞工保險條例第53條及第55條第6款分別定有明文。本
    件洸輝印刷股份有限公司被保險人即上訴人因罹患全身紅斑
    性狼瘡，檢據申請普通傷病殘廢給付。案經被上訴人審查，
    以上訴人所患不符勞工保險條例第53條附表之勞工保險殘廢
    給付標準表規定之給付標準，乃於90年2月23日以90保給字
    第6008079號書函核定否准所請給付。上訴人不服，遂循序
    提起本件行政訴訟。原審認依台中市立老人保健醫院病歷影
    本所載，上訴人雖罹患紅斑性狼瘡，但並未遺存符合勞工保
    險殘廢給付標準表所定之機能障害。又依勞工保險險監理委
    員會送請專科醫師審查意見亦載明：上訴人之全身紅斑性狼
    瘡，經長期藥物治療，病情穩定，未遺存臟器之障害，不符
    殘廢給付之規定，是被上訴人以上訴人之症狀不符勞工保險
    條例第53條、第55條第6款殘廢給付之規定，否准其申請，
    審議審定及訴願決定遞予維持，均無不合，因而維持原處分
    及審議審定暨訴願決定，並駁回上訴人在原審之訴，經核於
    法並無違誤，上訴論旨，仍執前詞，聲明廢棄原判決，非有
    理由，應予駁回。
據上論結，本件上訴為無理由，爰依行政訴訟法第255條第1項、
第98條第3項前段，判決如主文。
中    華    民    國    94    年    1    月    31     日
                  第二庭審判長法  官　葉　振　權
                              法  官  姜  仁  脩
                              法  官　劉　鑫　楨
                              法  官　吳　明　鴻
                              法  官　梁　松　雄
以  上  正  本  證  明  與  原  本  無  異
中    華    民    國    94    年    2    月    1      日
　　　　　　　　　　　　　　　書記官　郭  育  玎
